【裁判字號】    96,訴,752
【裁判日期】    981105
【裁判案由】    組織犯罪防制條例等
【裁判全文】
臺灣臺北地方法院刑事判決               96年度訴字第752號
公  訴  人  臺灣臺北地方法院檢察署檢察官
被      告  辛○○
                      樓
            壬○○
                      樓
共      同
選任辯護人  姜明遠律師
被      告  丙○○
選任辯護人  楊嘉馹律師
被      告  庚○○
            巳○○
                    （現另案在臺灣彰化監獄執行中）
上二人共同
選任辯護人  洪維煌律師
被      告  丑○○
選任辯護人  賴呈瑞律師
            戴雯琪律師
被      告  卯○○
            戌○○
                      號
上二人共同
選任辯護人  楊嘉馹律師
上列被告等因組織犯罪防制條例等案件，經檢察官提起公訴（95
年度偵字第18941 、18942 、19130 號、96年度偵字第8309號）
，本院判決如下：
    主  文
辛○○共同以非法方法剝奪人之行動自由，處有期徒刑壹年肆月
，減為有期徒刑捌月；扣案如附表編號一所示之物沒收。又共同
以加害財產之事，恐嚇他人致生危害於安全，處有期徒刑壹年貳
月，減為有期徒刑柒月。應執行有期徒刑壹年壹月，扣案如附表
編號一所示之物沒收。
壬○○共同以加害財產之事，恐嚇他人致生危害於安全，累犯，
處有期徒刑壹年肆月，減為有期徒刑捌月。
丙○○共同以加害財產之事，恐嚇他人致生危害於安全，處有期
徒刑壹年，減為有期徒刑陸月，如易科罰金，以新臺幣壹仟元折
算壹日。
庚○○共同以加害財產之事，恐嚇他人致生危害於安全，處有期
徒刑壹年，減為有期徒刑陸月，如易科罰金，以新臺幣壹仟元折
算壹日。
丑○○共同以加害財產之事，恐嚇他人致生危害於安全，處有期
徒刑壹年，減為有期徒刑陸月，如易科罰金，以新臺幣壹仟元折
算壹日。
卯○○共同以非法方法剝奪人之行動自由，處有期徒刑壹年貳月
，減為有期徒刑柒月；扣案如附表編號一所示之物沒收。
戌○○共同以非法方法剝奪人之行動自由，處有期徒刑壹年，減
為有期徒刑陸月，如易科罰金，以銀元參佰元即新臺幣玖佰元折
算壹日；扣案如附表編號一所示之物沒收。
巳○○無罪。
    事  實
一、壬○○前因常業重利罪案件，經臺灣士林地方法院以90年度
    易字第686 號判決判處有期徒刑6 月確定，甫於民國91年10
    月17日易科罰金執行完畢。
二、【未○○遭剝奪自由等案】
    辛○○於94年12月初某日，受酉○○（無足夠證據證明其知
    情且參與）之委託，處理酉○○與未○○間之債務事宜，乃
    由辛○○夥同卯○○、戌○○及真實姓名、年籍不詳綽號「
    邱哥」等無證據證明係未滿18歲之男子數人，推由全部或一
    部份人，先後於同年月9 日下午、12日下午前往未○○所任
    職位於臺北市○○○路3 之2 號6 樓立法委員楊仁福國會辦
    公室（下稱立委辦公室），於同年月10日、11日則前往未○○位於臺北市內湖區之住處，持酉○○所交付形式上具有未
    ○○背書面額共計新臺幣（下同）1,220 萬元之支票共4 紙
    、未○○所簽發面額60萬元之本票影本乙紙等表彰債權之票
    據資料，向未○○催討債務（無證據證明此階段曾施以強脅
    手段或恐嚇言語），惟因未○○否認債務存在，雙方遂另相
    約於同年月19日（星期一）商談此事；迄當日（19日）下午
    某時，辛○○、卯○○與「邱哥」等人一同前往立委辦公室
    ，其等為強迫未○○當場簽發1,220 萬元本票以解決債務，
    竟共同基於強制之犯意聯絡，由辛○○挾眾人之勢，於離去
    前口出「我100 多個兄弟都有你的照片，還有你的車號，我
    可以犧牲1 、2 個兄弟陪你，看你從不從、簽不簽，我星期
    五還會再來，你一定要給交代」等脅迫言語，迫令未○○簽
    署本票而使之行無義務之事，但因未○○堅決不從，其等未
    能得逞，遂暫離去之；嗣於同年月23日（星期五）下午3 時
    許，辛○○與卯○○（由不知情之巳○○載往現場，詳下無
    罪部分之所述）、戌○○、「邱哥」等數人再度前往立委辦
    公室要求未○○承認債務，辛○○等又承前強制未○○簽發
    本票之犯意聯絡，當場對未○○脅迫稱：不要逼我對付你、
    不要讓我等下揍你、好好修理等語，欲迫令其簽發600 萬元
    金額不等之本票，然因未○○始終拒絕，並準備起身離去，
    其等竟在該辦公室之會議室內，基於非法剝奪行動自由之犯
    意聯絡，由卯○○徒手毆打未○○臉部致其受有上下唇及下
    巴瘀傷（無證據證明其另有獨立之傷害犯意，且告訴人業已
    另案撤回告訴）暨辛○○將座椅滑向門口阻擋未○○去處再
    由卯○○將之拉回座椅等強暴之非法方式，剝奪未○○之行
    動自由，惟因未○○趁機通報保全，臺北市政府警察局中正
    第一分局忠孝東路派出所員警據報前往現場處理，未○○始
    能脫困，但仍因擔心自身安危而不敢向到場員警舉報，辛○○等人遂得以自行離去。後辛○○等人復承前脅迫使行無義
    務之事之犯意聯絡，辛○○於95年1 月20日晚間6 時30分許
    ，撥打行動電話予未○○要脅稱「過年快到了，走路小心一
    點，要多保重」等語，另不詳之上開人等其中一人，則於95
    年2 月17日下午3 時許，再度去電未○○脅迫稱「國強哥要
    我轉告你，走路小心點，出門走路要戴鋼盔，不要讓我碰到
    」等語，欲使未○○行無義務之簽署本票之事，均因未○○
    拒絕而未能得逞。
三、【大世界公司遭恐嚇案】
    辛○○、壬○○、丙○○、庚○○、丑○○、林政翰（未據
    起訴，應由檢察官另簽分偵辦）6 人先後於95年7 月10日下
    午某時、12日下午3 時許，前往位在基隆市○○區○○路18
    1 號10樓之大世界有線電視股份有限公司（下稱大世界公司
    ），為徐敏隆（無證據證明其知情且參與）催討420 萬元之
    債務，其等為達目的，竟基於恐嚇他人致生危害於安全之犯
    意聯絡，於12日此次，當場由辛○○出言對公司在場同仁恫
    嚇稱：如果3 天內不積極處理，就要破壞剪斷公司傳送訊號
    的光纖電纜線等語，而以此將來加害財產之惡害恐嚇該公司
    之人，致生危害於安全，幸因該公司及時報警，而由基隆市
    警察局第一分局南榮派出所員警據報前往現場處理，方未生
    任何事端。
四、【查獲經過及扣案物】
    嗣於95年8 月31日，員警執本院所核發之搜索票（95年度聲
    搜字第1263號）數紙，分別前往多處執行搜索，而於辛○○
    所有車牌號碼7E-9162 號自小客車內（當時停放於臺北市大
    安區○○○路○ 段531 巷29號前），查扣酉○○所交付辛○○所有之臺灣中小企業銀行存款憑條（上半部）暨未○○於
    94年8 月12日所簽發面額60萬元之本票影本（下半部）共乙
    紙（即附表編號一所示），又陸續傳喚、拘提上開辛○○等
    人到案，始循線查獲上情（其餘扣案物，均與本案無關）。
五、案經未○○、大世界公司訴由臺北市政府警察局刑事警察大
    隊報請臺灣臺北地方法院檢察署檢察官偵查起訴。
    理  由
壹、證據能力：
一、被告壬○○於95年9 月1 日內勤偵訊供述：
  (一)按訊問被告，應全程連續錄音；必要時，並應全程連續錄影
    。但有急迫情況且經記明筆錄者，不在此限。筆錄內所載之
    被告陳述與錄音或錄影之內容不符者，除有前項但書情形外
    ，其不符之部分，不得作為證據，刑事訴訟法第100 條之1
    第1 、2 項分別定有明文。
  (二)查被告壬○○之辯護人於準備程序中，對公訴檢察官提出引
    為證據之被告壬○○於95年9 月1 日內勤偵訊中關於組織犯
    罪部分之供述（見95偵18941 號卷二第116 頁筆錄），爭執
    其證據能力並主張筆錄記載有所不實，後經本院當庭勘驗偵
    訊錄音（影）光碟中有爭執之段落，確認被告壬○○曾為「
    （問：你是嗎？你是風堂的成員嗎？）其實應該算是吧！因
    為大家玩在一起，也時常在一起。」等回答（詳下不另為無
    罪諭知部分之所述），此外，亦可確認：就本院勘驗之經
    過，檢察官訊問口氣平和，並未使用強暴脅迫等不正訊問方
    法，被告壬○○回答口氣亦平和，且能切中問題回答。就
    本院勘驗段落詳細之問答，應以本院勘驗筆錄為準，上開偵
    訊筆錄記載較為簡略，但仍不失問答之間之真意（見本院卷
    (二)第35、36頁勘驗筆錄）。被告壬○○及辯護人於勘驗後即
    未再表示該部分偵訊供述有何筆錄記載不實之處，是依照前
    揭法律明文，被告壬○○此部分偵訊供詞並無不能作為本案
    證據之事由存在，惟就組織犯罪部分犯嫌之證明力如何（詳
    下述），衡屬二事，自不得混為一談。
二、證人未○○、丁○○、戊○○、子○○之警詢證詞：
    按被告以外之人於審判外之言詞或書面陳述，除法律有規定
    者外，不得作為證據，刑事訴訟法第159 條第1 項定有明文
    ；查本件證人未○○、丁○○、戊○○、子○○均曾於警詢
    中為陳述及指認，其性質屬傳聞證據，且其等所為之上開警
    詢筆錄內容，經被告等之辯護人於準備程序中爭執其證據能
    力（見本院卷(一)第89頁筆錄），就未○○、丁○○部分，經
    本院於審理期日中傳訊其2 人到庭作證並接受交互詰問，亦
    無刑事訴訟法第159 條之2 、3 等例外容許傳聞證據具有證
    據能力之情形存在，就戊○○、子○○部分，當事人於最後
    審理期日並未再行聲請傳訊其等到庭作證（見本院卷(三)第94
    頁筆錄），或就其等警詢證詞證明有何例外容許使用之情事
    存在，故依據上開法律明文，該4 人之警詢證詞自不得直接
    作為本案論罪科刑之證據。
三、證人甲○之警詢證詞：
  (一)按依證人保護法保護之證人，以願在檢察官偵查中或法院審
    理中到場作證，陳述自己見聞之犯罪或流氓事證，並依法接
    受對質及詰問之人為限，證人保護法第3 條定有明文，且該
    法所保護者，乃同法第2 條所示之罪之刑事案件（如刑法第
    346 條之罪、組織犯罪防制條例第3 條第1 項後段之罪等）
    。又按關於組織犯罪防制條例之罪，證人之姓名、性別、年
    齡、出生地、職業、身分證字號、住所或居所或其他足資辨
    別之特徵等資料，應由檢察官或法官另行封存，不得閱卷。
    訊問證人之筆錄，以在檢察官或法官面前作成，並經踐行刑
    事訴訟法所定訊問證人之程序者為限，始得採為證據，組織
    犯罪防制條例第12條第1 項前段亦有明文。是依上開法律規
    定，本案公訴人引為證據之秘密（保護）證人證詞，如被告
    及其辯護人有所爭執，其證據能力自應依照上開特別法之規
    定暨刑事訴訟法之一般規定而為論斷。
  (二)查證人甲○（姓名年籍資料業已封存）曾就附表編號三之【辰
    ○○案】於警詢中有所陳述及指認（見95偵18941 卷一第15
    9 至168 頁），經被告等及其辯護人於警詢中爭執其證據能
    力（見本院卷(一)第89頁筆錄），本院依當事人之聲請於審理
    期日傳拘其到庭但無故不到且拘提未獲，又無其曾於偵訊中
    作證之筆錄存卷，雖證人即該次筆錄詢問及紀錄之員警己○○曾於審理中就甲○任意而為該等陳述之事有所證述（見本院
    卷(二)第227 頁以下筆錄），但公訴人並未積極舉證甲○該次供
    述從「客觀上外部附隨之環境或條件」加以比較觀察，有何
    足以取代審判中反對詰問之可信性保證，而具有更可信之特
    別情況？自難僅因其所在不明傳喚不到且係任意供述，即遽
    認有刑事訴訟法第159 條之3 第3 款例外容許警詢供述具有
    證據能力之規定之適用，再參諸前揭各該特別規定，甲○之該
    次警詢證詞既不符合該等規定，自應回歸「二、」所述原則
    ，認該警詢證詞無證據能力。
四、證人陳國平等人及共同被告之警詢證詞：
  (一)按被告以外之人於審判外之言詞或書面陳述，除法律有規定
    者外，不得作為證據，刑事訴訟法第159 條第1 項固定有明
    文。惟被告以外之人於審判外之陳述，雖不符同法第159 條
    之1 至之4 之規定，而經當事人於審判程序同意作為證據，
    法院審酌該言詞陳述或書面陳述作成時之情況，認為適當者
    ，亦得為證據。又當事人、代理人或辯護人於法院調查證據
    時，知有第159 條第1 項不得為證據之情形，而未於言詞辯
    論終結前聲明異議者，視為有前項之同意，同法第159 條之
    5 亦定有明文。立法意旨在於傳聞證據未經當事人之反對詰
    問予以核實，原則上先予排除。惟若當事人已放棄反對詰問
    權，於審判程序中表明同意該等傳聞證據可作為證據；或於
    言詞辯論終結前未聲明異議，基於尊重當事人對傳聞證據之
    處分權，及證據資料愈豐富，愈有助於真實發見之理念，且
    強化言詞辯論主義，使訴訟程序得以順暢進行，上開傳聞證
    據亦均具有證據能力。
  (二)查本件證人陳國平、邱漢鈞、李鳳祥暨各該共同被告等人（
    詳下述及者）均曾於警詢中為陳述，其性質對於各該相關被
    告而言，均屬傳聞證據，然其等所為之上開警詢筆錄內容，
    經本院於審理程序中予以提示並告以要旨，且各經檢察官、
    相關之被告及其辯護人表示意見，其等已知上述證詞乃傳聞
    證據，且均表示對該等證據之調查沒有意見，而未於言詞辯
    論終結前對該等證據內容提出證據能力方面之聲明異議（如
    本院卷(三)第83頁筆錄），本院審酌上開警詢筆錄作成時，核
    無違法取證或其他瑕疵，認為以之作為本案之證據亦屬適當
    ，依據上開規定，該等警詢證詞對於各該相關之被告而言，
    自有證據能力。
五、證人未○○等人及共同被告之偵訊結證：
  (一)再按被告以外之人於偵查中向檢察官所為陳述，除顯有不可
    信之情況者外，得為證據，同法第159 條之1 第2 項定有明
    文。此偵訊陳述係指已經被告或其辯護人行使反對詰問權者
    而言，如檢察官於偵查中訊問被告以外之人之程序，未予被
    告行使反對詰問權之機會，除非當事人於審判中明示捨棄詰
    問權，或有刑事訴訟法第159 條之3 所列各款之情形以外，
    均應傳喚該陳述人到庭具結，使被告或其辯護人有行使反對
    詰問權之機會，否則該偵查中向檢察官所為陳述，仍不得作
    為論罪判斷之依據（最高法院95年度台上字第5026、5027號
    判決意旨參照）。且偵查中對被告以外之人（包括證人、鑑
    定人、告訴人、被害人及共同被告等）所為之偵查筆錄，或
    被告以外之人向檢察官所提之書面陳述，性質上均屬傳聞證
    據。惟現階段刑事訴訟法規定檢察官代表國家偵查犯罪、實
    施公訴，依法其有訊問被告、證人及鑑定人之權，證人、鑑
    定人原則上均須具結，而實務運作時，檢察官偵查中向被告
    以外之人所取得之陳述，原則上均能遵守法律規定，不致違
    法取供，其可信度極高，職是，被告以外之人前於偵查中已
    具結（或依法無庸具結）而為證述，除反對該項供述得具有
    證據能力之一方，已釋明「顯有不可信之情況」之理由外，
    應認該證人於偵查中之陳述具有證據能力。
  (二)查證人未○○、丁○○、子○○、酉○○、A 、B 、C 、D
    、E 暨共同被告等人於檢察官偵查中所為業經具結擔保其等
    所述實在之陳述，被告等及其辯護人就與己所涉犯嫌有關部
    分，雖爭執未○○、丁○○、子○○、A 、B 、C 、D 、E
    之偵訊證詞認未經對質、詰問（見本院卷(一)第89頁筆錄），
    但除子○○外，本院業已於審理中分別傳訊其等到庭具結作
    證並接受交互詰問，給予被告等及其辯護人行使反對詰問權
    之機會，且連同子○○部分在內，辯護人均未再釋明上開偵
    訊證述有何顯不可信之情況，亦即，就有爭執部分，應就此
    欠缺可信性之外部保障之情形負舉證責任（最高法院98年度
    台上字第2904號判決意旨參照），惟其等均未有所舉證，是
    依上說明，未○○等人暨被告等均不爭執之共同被告於偵查
    中之具結證言，對全體被告而言自有證據能力。
六、通訊監察譯文：
  (一)按偵查犯罪機關依法定程序監聽之錄音，係以監聽之錄音帶
    （光碟）為其調查犯罪所得之證據，司法警察依據監聽錄音
    結果予以翻譯而製作之通訊監察譯文，乃該監聽錄音帶（光
    碟）內容之顯示，此為學理上所稱之「派生證據」，屬於文
    書證據之一種。於被告或訴訟關係人對其譯文之真實性發生
    爭執或有所懷疑時，法院固應依刑事訴訟法第165 條之1 第
    2 項之規定，勘驗該監聽錄音帶（光碟）以踐行調查證據之
    程序，俾確認該錄音聲音是否為通訊者本人及其內容與通訊
    監察譯文之記載是否相符，或傳喚該通訊者為證據調查。倘
    被告或訴訟關係人對該通訊監察譯文之真實性並不爭執，即
    無勘驗辨認其錄音聲音之調查必要性，法院於審判期日如已
    踐行提示通訊監察譯文供當事人辨認或告以要旨，使其表示
    意見等程序並為辯論者，其所為之訴訟程序即無不合（最高
    法院97年度台上字第561 號、96年度台上字第1869、1168號
    等判決意旨參照）。
  (二)查本案檢察官於起訴書證據清單所援引之警製監聽譯文內容
    ，經核對卷存通訊監察書，認係踐行合法通訊監察程序無誤
    ，各該被告及辯護人業已於準備程序表示對該等譯文之證據
    能力沒有意見並捨棄勘驗（見本院卷(二)第75頁反面至第77頁
    、第121 頁筆錄，通訊監察書見本院卷(一)第173 頁以下、本
    院卷(二)第91頁以下），本院復已於審理程序中提示通訊監察
    書及上開譯文予其等表示意見，其等均未有所爭執（見本院
    卷(三)第85頁以下筆錄），本院審酌後認為以之作為本案之證
    據亦屬適當，參照上開說明暨刑事訴訟法第159 條之5 之明
    文規定，上開監聽譯文自有證據能力（證明力則詳下述）。
七、證人未○○於偵訊中提出之監視器光碟譯文：
    查證人於未○○曾於95年9 月22日偵查中應訊時當庭呈報立
    委辦公室監視器於94年12月23日所錄得之對話之譯文附卷（
    見95偵18941 卷二第136 至148 頁），其於審理中到庭證稱
    此譯文乃其個人自行摘要重點紀錄而成（見本院卷(三)第13頁
    反面筆錄），又本院勘驗卷存94年12月19日及94年12月23日
    該處監視器光碟可供讀取且能清楚辨識的檔案片段（結果詳
    如本院卷(三)第63至70頁勘驗筆錄），就本院勘驗部分，自應
    以本院勘驗所得對話為準，就其餘部分，考諸未○○上開譯
    文之性質，應係其偵查中結證之一部份，雖仍係傳聞供述無
    疑，但同上「五、(二)」之說明，該次偵訊既經具結，辯護人
    等又無證明有何顯不可信之情況存在，如同證人作證內容可
    能有所省略節錄一般，縱使譯文僅係摘要重點紀錄，亦當認
    與未○○之偵訊結證相同，具有證據能力，均合先敘明。
貳、有罪部分之事實認定：
一、被告等及其辯護人之答辯要旨：
  (一)被告辛○○：
  １涉及【未○○遭剝奪自由等案】、【大世界公司遭恐嚇案】
    。
  ２否認犯罪，辯稱：確有受酉○○之所託多次前往立委辦公室
    向未○○討債，但沒有口出「我100 多個兄弟都有你的照片
    ，還有你的車號，我可以犧牲1 、2 個兄弟陪你，看你從不
    從、簽不簽，我星期五還會再來，你一定要給交代」等恐嚇
    言語，亦未遣人恐嚇未○○，反而是未○○糾眾到場，雖曾
    打電話給未○○，但是要祝他新年快樂，且從未不讓未○○
    離去；雖曾受託前往大世界公司催討債務，但並未恐嚇該公
    司要剪線，在電話中聽某綽號「老大」之人提到剪線的事情
    ，都是他在說，其並未回答云云。
  ３辯護人則辯稱：根據法院勘驗結果，並無未○○前揭譯文所
    示被告等恐嚇之言語出現，未○○自承譯文係自行節錄、提
    出之錄影光碟又不完整，其證詞與該等譯文自難採信，另大
    世界公司部分，辛○○與「老大」之監聽譯文，反而適足以
    證明其與「老大」對話之際，警察業已到場，辛○○如何再
    為剪線等恐嚇言語？況大世界公司之人受此恐嚇，竟未於警
    方到場之際告知警方或事後前往報案，自應認大世界公司之
    人並未受到辛○○等到場之人之恐嚇，乃承辦員警預設查緝
    被告等涉有組織犯罪之嫌之立場而為辦案之結果，辛○○有
    罪之積極證據尚有不足等詞。
  (二)被告壬○○：
  １僅涉及【大世界公司遭恐嚇案】。
  ２否認犯罪，辯稱：曾陪同壬○○於95年7 月10日及12日前往
    大世界公司，但沒有任何恐嚇之言行云云。
  ３辯護人答辯同被告辛○○之辯詞。
  (三)被告卯○○、戌○○：
  １均僅涉及【未○○遭剝奪自由等案】。
  ２均否認犯罪，被告卯○○辯稱：曾去過未○○的立委辦公室
    ，雖曾打傷未○○，但已經與未○○和解，且由未○○撤回
    告訴，並未有任何恐嚇或剝奪行動自由之行為云云；被告戌
    ○○則辯稱：有去立委辦公室那邊，但不知道去那邊做什麼
    ，沒有去那邊催討債務或恐嚇別人云云。
  ３被告卯○○之辯護人辯稱：未○○於警、偵訊及審理中歷次
    證詞多所矛盾，卯○○等人並無恐嚇言語，亦不能因為有人
    推了未○○一把而認卯○○等剝奪其行動自由，至於傷害部
    分，已由未○○撤回告訴獲判不受理等詞；被告戌○○之辯
    護人則辯稱：戌○○縱有到場，亦未進入會議室與未○○等
    人有所接觸對話，在會議室內所發生之犯行，已超出戌○○
    之認知，無從證明有何犯意聯絡，自難令其負責等詞。
  (四)被告丙○○、庚○○、丑○○：
  １均僅涉及【大世界公司遭恐嚇案】。
  ２均否認犯罪，被告丙○○辯稱：有陪同辛○○去大世界公司
    協商債務，但無任何恐嚇言行云云；被告庚○○辯稱：有去
    大世界公司，但沒有恐嚇他們云云；被告丑○○辯稱：有去
    大世界公司，但不知道去那邊做什麼云云。
  ３被告丙○○之辯護人辯稱：證人D 業已於審理中證稱辛○○
    等人雖有大聲說怎樣怎樣，但無恐嚇言語，因當時有法院之
    支付命令，故丙○○僅知係前往現場協商債務而已；被告庚○○之辯護人辯稱：庚○○前往大世界公司僅有1 次，無法
    清楚認知前往該處之目的，縱到場後知悉是催討債務，亦難
    認庚○○就他人現場所為之恐嚇言語有犯意聯絡，況大世界
    公司根本沒有報案，無從證明該公司有遭恐嚇之情事；被告
    丑○○之辯護人則辯稱：丑○○係受壬○○之邀前往基隆遊
    玩吃東西，事先不知要去大世界公司，到場後，丑○○僅坐
    在旁邊並未講話，不清楚辛○○等人與公司員工間之對話，
    自難令其負共同恐嚇之責等詞。
二、【未○○遭剝奪自由等案】：
  (一)查證人未○○於本院審理中到庭結證稱：94年12月9 日酉○○帶著辛○○及另外5 、6 個人到我辦公室要我還欠酉○○
    的錢，但是他們提示的支票後面背書並非我所為，我也拿出
    我的匯款單據說我已經清償，但辛○○他們不相信，要我再
    簽發本票給酉○○，我不願意，辛○○於19日當天快離開時
    有說：這件事情如果不解決，要你好看，隨時訴諸媒體，你
    家在哪裡我都知道，你車號幾號我也都知道，我有100 多個
    手下，可以犧牲1 、2 個人等詞，當時會議室大約有6 、7
    個人，包括邱哥、邱哥的朋友、卯○○在內，都是跟辛○○
    一起來的，我知道94年12月10日、11日卯○○有帶3 、4 個
    人前往我內湖住處要我處理一筆酉○○60萬元之債務，是因
    為當時卯○○打行動電話給我，但我人在高雄，12日當天辛○○也有帶15個人來，5 、6 個人是在會議室內，其他人是
    在大辦公室，辛○○要我把本票簽出來慢慢還，23日當天辛○○他們要我簽600 萬元的本票，我拒絕，卯○○就動手打
    我，我通知警方到場，但是因為想息事寧人，而且我怕被報
    復，頭又被打得暈暈的，所以沒有當場跟警察講，辛○○於
    95年1 月20日還有打我行動電話表示過年快到了，走路小心
    一點，我聽得出是他的聲音，後來我在住家大樓錄影帶裡又
    看到95年2 月7 日辛○○帶人到我內湖住處等語（見本院卷
    (三)第9 至19頁筆錄）。
  (二)比對卷存事證及上開未○○之審理中證詞可知：
  １未○○前於偵查中提出94年12月19日及94年12月23日在立委
    辦公室內監視器光碟各乙片存卷（同年月9 日部分則證稱錄
    影機故障故無錄得畫面），經本院勘驗結果，前者（19日14
    時59分許迄至15時33分許）部分錄得：辛○○對未○○稱我
    只是叫你把本票開出來，... ，你在怕什麼東西啊，... 利
    息你本來就應該要付給人家的啊，付給鄭小姐等語。後者（
    23日15時23分許迄至17時21分許）部分則錄得：辛○○對未
    ○○稱你先把那個票開出來給我們，... 你先把那個票開給
    我... 讓我先結案... 你今天把本票開給我們... 我又不是
    叫你簽支票，簽本票而已；邱哥稱：那你本票先簽出來啊，
    幹你娘的；辛○○稱：不要逼我對付，對付你啦... 我快受
    不了了... 幹你娘，不要讓我等下揍你，人忍耐是有限度的
    ... 你還在跟我打渾水戰，... 好欺負喔... 到外面，你去
    打聽一下啦... 好好的修理他，幹你娘，我對你已經仁至義
    盡了... 我叫你簽個本票，讓事情有個交代... ；（卯○○
    伸手按住蔡的右肩並稱）你在耍什麼啊；（辛○○、卯○○
    不斷地對未○○罵髒話，表示不信任未○○，並要求未○○
    要承認債務）；卯○○以右手揮打未○○臉一拳；未○○起
    身，卯○○稱：現在站起來是怎樣，幹你娘；卯○○舉右手
    作勢要打未○○；卯○○毆打未○○臉部兩拳；「未○○起
    身欲走出會議室，辛○○坐椅上，且是以雙腳跨在椅上，椅
    背在前的方式坐著，此時辛○○將滑輪式椅子滑到門把旁，
    因此擋住門把附近位置，並且出手把未○○往原本站立位置
    推去，未○○稱不要這樣，卯○○將未○○拉回椅子」等過
    程（詳見本院卷(三)第63至70頁勘驗筆錄）。此勘驗結果除補
    強未○○審理中所述19日該次辛○○等人前往該處要求未○○簽本票及係替酉○○討債之經過外，另就23日之經過，堪
    予確認未○○所述因其拒絕簽本票而遭在場之卯○○毆打成
    傷為真（此並有未○○當日之驗傷診斷書乙件在卷可稽，見
    95偵18941 卷一第130 頁，其上載明未○○受有上唇2 公分
    瘀傷、下唇1 公分瘀傷共2 處、左下巴2X2 公分瘀傷之傷害
    ），且當未○○欲離開雙方洽談之會議室時，竟先後遭卯○○以毆打拉扯、辛○○以擋住門把並將未○○推離門口等強
    暴之不法方式剝奪其行動自由，此從上開勘驗結果均可據以
    認定無訛。
  ２雖因上開監視器錄影光碟之錄音品質不佳（又經本院聯絡中
    興保全，該公司表示此監視器系統是舊系統，四個畫面分別
    是大辦公室、小辦公室二個、會議室，這四個畫面如果出現
    聲音，會同時呈現並且錄到，沒有辦法分離各畫面的聲音，
    所以會出現聲音重疊的情形，且無法分開存檔播放，詳前本
    院勘驗筆錄），就得以判讀勘驗其中部分對話並製成筆錄之
    段落而言，亦夾雜有多處無法明確辨認之對話（即勘驗筆錄
    中以... 代替之部分），此為本院當庭播放而經全體當事人
    確認無誤之結果，另依19日之光碟最後一個檔案為15時33分
    許，雖已錄得會議室內人員持續談判，未見較激烈言語或行
    動，但未見辛○○等人離去之情形，因此該光碟顯非被告等
    與未○○於當日互動之始末完整存錄，則依上情可知，本案
    雖有該兩片監視器光碟存卷，但仍不得遽認光碟所未錄得或
    未能清楚判讀之對話或互動即表示不存在或未發生。就此透
    過光碟無從證實之部分，未○○除於本院審理中證述明確外
    ，其於偵訊中亦結證稱：我在94年11月底就將欠酉○○的款
    項全部清償完畢，就是酉○○要求換票，我把錢還給酉○○
    公司的丁○○，並從丁○○處取回當初我借款時所簽發或交
    付之票據，酉○○後來拿來的支票雖有我的背書，但根本不
    是我的簽名，雙方不歡而散，94年12月9 日下午，酉○○跟
    辛○○、卯○○、邱哥等人到立委辦公室要跟我對帳，丁○○也在場跟酉○○說有收到我的錢，辛○○說不管，叫我趕
    快籌錢，「在過程中」還有說這個事情如果不解決要我好看
    ，隨時訴諸媒體，你家在哪裡我都知道，你車號幾號我也知
    道，卯○○有作勢要打我，辛○○有制止他，邱哥說這件事
    好好解決，否則下場怎樣你自己可想而知，10日下午約2 時
    ，卯○○帶了3 、4 個人到我內湖住處找我，我不在家，卯
    ○○有轉告守衛要我盡快處理債務，11日下午6 時許，卯○○帶了3 、4 個人又到我內湖住家，我也不在，他打行動電
    話給我，說我不好好處理大家就走著瞧，12日下午1 時許，
    辛○○等人來，又出示1 張60萬元本票影本給我看，要我先
    處理這筆錢，這是我簽給酉○○的，也還清本息了，23日當
    天的情形有監視器畫面為憑，卯○○打我，我本想衝出會議
    室，但是辛○○擋在門口，我只好坐下來再談，後來我跟保
    全求救，警察有到場，警察抄錄他們的身分後讓他們離開，
    在95年1 月20日傍晚5 、6 時許，辛○○用公用電話打給我
    說過年快到了要我走路小心點、多保重，2 月7 日晚上9 時
    許，辛○○也有帶了3 個人來我內湖住處但我不在，2 月17
    日下午3 時許，又有人打電話來向我恐嚇說「國強哥要我轉
    告你，走路小心點，出門走路要戴鋼盔，不要讓我碰到」等
    情甚詳（見95偵18942 卷二第160 至164 頁筆錄），經核與
    其上開審理中所述經過大致相符，雖就辛○○所說：這個事
    情如果不解決要我好看，隨時訴諸媒體，你家在哪裡我都知
    道，你車號幾號我也知道，我可以犧牲1 、2 個兄弟陪你等
    詞，未○○於偵訊中未指明所謂「在過程中」係指何時？以
    該次筆錄係記載於12月9 日之段落項下，似為9 日之事，但
    未○○於審理中明確證稱係19日在會議室內辛○○快離開時
    所言（見本院卷(三)第16頁反面筆錄），對照該次偵訊中全未
    提到19日有關之事發經過，明顯有所缺漏，是雖審理時距離
    事發時間較遠，但仍應以其審理中較為明確之講述時、地為
    準，且均無礙於辛○○曾對未○○如此表示之事實；此外，
    並有辛○○所持有酉○○所交付附表編號一所示未○○所簽
    發面額60萬元之本票影本及酉○○匯入未○○戶頭之等額存
    款憑條影本共乙紙扣案為憑，且有搜索票、車籍查詢資料、
    未○○指認辛○○等人之照片、23日當天會議室邱哥、辛○○、未○○與卯○○等人所坐位置之翻拍照片（見95偵1894
    2 卷一第118 頁）、未○○所述金額共計1,220 萬元丁○○
    公司之支票影本共4 紙、未○○還款所取回其大嫂楊松子所
    簽發金額共計210 萬元之支票影本共3 紙、用以清償上開60
    萬元本票債務本息共計71萬元之支票影本4 紙及未○○94年
    12月11日手寫製作之債務明細影本（以上票據資料見95偵18
    941 卷一第134 至145 頁）暨未○○內湖住處樓下大廳95年
    2 月7 日監視器翻拍照片（見95偵18941 卷二第149 頁，被
    告巳○○否認其在場，詳下述）、未○○自行製作之94年12
    月23日光碟譯文（見95偵18941 卷二第136 至148 頁）、臺
    北市政府警察局中正第一分局函覆之94年12月23日受理各類
    案件記錄表（載明：前往查看該處為立委楊仁福辦公室，報
    案人為辦公室主任未○○，報案人表示有債務公司之人來收
    取債務，要求其簽下600 萬元之本票，報案人不從對方便有
    動手打報案人，警方到場時，未有打人之情事，且報案人未
    向警方告知有打人之情事，故登記身分後便離去，報案人表
    示驗傷後再提出告訴等詞，詳見本院卷(二)第242 頁）等件存
    卷為憑，互核後均堪認係可據以佐證未○○審理中證詞屬實
    之補強證據。
  ３雖辯護人對上開未○○自行製作之94年12月23日譯文多所質
    疑，且經本院勘驗並比對結果，類如：邱哥言如果不簽，那
    就對不起了；辛○○言你看我們今天會對你怎麼樣，再不簽
    的話，幹XX，不要讓我們抓狂、我手下很多，只要叫一個小
    弟整你就夠了；辛○○言那第一天來的時侯，你沒有看到我
    們的實力？（約40多人）（辛○○手上拿出一些冥紙，要我
    如冥紙上的字祈求平安）、你真是想找死；辛○○言你真的
    想逼我們用手段，你才簽本票嗎；邱哥言再拖我就對你不客
    氣；辛○○言我留路給你，你不走，到時侯就不要怪我；邱
    哥言未○○再不簽本票，後果會不堪設想等語，雖有出現在
    未○○版本之譯文內，但均無法從光碟中清楚辨識，然承前
    「壹、七」之所述，此譯文應定性為未○○偵訊中結證之一
    部份，雖上開於光碟中無法辨識之段落，基於「事證有疑、
    利歸被告」之原則，兼參酌未○○偵審中此部分證詞亦不甚
    明確，自應以本院勘驗結果為準而為對被告等有利之認定，
    但縱有如此出入，未○○上開譯文與本院勘驗結果不符之部
    分，仍與本院勘驗所得當日辛○○、邱哥、卯○○等人屢屢
    言語迫令未○○簽署本票還債之關鍵情節相符，故仍無礙未
    ○○於審理中上開證詞之可信度，況辛○○所言我可以犧牲
    1 、2 個兄弟陪你等語，係未○○於偵、審中均一致結證如
    此並無前後歧異之關鍵情節，已如前述，辯護人欲以未○○
    版本譯文之瑕疵推論未○○之歷次證詞全然不可信，顯然過
    於速斷，並非可採（最高法院46年台上字第1155號判例所言
    證人之證言縱令先後未盡相符，但法院本於審理所得之心證
    ，就其證言一部分認為確實可信予以採取，原非法所不許，
    可一併參照）。
  ４另證人丁○○亦於本院審理中到庭證稱：94年12月間曾經有
    一次與酉○○、未○○、辛○○在立委辦公室處理債務，是
    未○○約其過去，當天是酉○○要跟未○○要錢，但協商沒
    有具體結論等詞（見本院卷(三)第4 至9 頁筆錄），併同未○○歷次證詞在內，堪認酉○○曾親自到場與辛○○等人向未
    ○○催討債務甚明；雖酉○○於本院審理中對此多所否認，
    稱其只有介紹未○○向朋友江學文、朱董借錢、自己當背書
    人代替未○○還錢、沒有委託辛○○去要債、沒有交付票據
    影本給辛○○云云（見本院卷(三)第19至24頁筆錄），然酉○○所述，除與未○○、丁○○證詞不符外，被告辛○○於警
    、偵訊及本院訊問時均具體指認係受「鄭董」酉○○之託向
    未○○討債要求簽本票，扣案之本票影本也是酉○○所交付
    等詞甚詳（如本院卷(三)第91頁反面、95偵18941 卷一第9 至
    12頁等筆錄），衡情辛○○並無掩飾委託人身分之必要但酉
    ○○卻有避免自己牽涉本案之隱匿動機，是當認酉○○之證
    詞並非實在，仍應認未○○上開偵、審證詞為真（惟無足夠
    證據證明酉○○對辛○○等人恐嚇、剝奪自由之行為知情且
    參與，關於未○○債務是否業已清償完畢部分，亦難認辛○○等人單純受託處理債務能有完全正確之認知，另未○○所
    述若干支票背書並非其所為，卷內積極事證不明，亦難認定
    被告等有何偽造私文書之行為，均一併附此敘明）。
  ５又雖未○○關於曾前往立委辦公室之人或曾前往其內湖住處
    之人，於偵審中之指認容有不一致或記憶不明之處，然綜參
    本院勘驗監視器光碟之結果、卷存翻拍照片、被告辛○○、
    卯○○、戌○○自承到場之供述及未○○證詞互核一致堪認
    無疑之部分，歷次進入會議室實際參與與未○○洽談之人有
    被告辛○○、卯○○及綽號邱哥之人，其餘包含被告戌○○
    在內之數名男子，均係留在會議室外之辦公室等處守候，對
    未○○而言，不論實際人數多少，衡情未○○亦無一一計算
    或清楚辨識人別之可能，故該等人士之在場，雖與未○○並
    無實際肢體、言語之接觸，但被告辛○○挾眾人之勢前往該
    處，仍足以增加其心裡畏懼之壓力甚明，另就卯○○曾帶人
    前往未○○住處並去電未○○、辛○○及某人亦曾去電未○○要脅要其過年小心點、走路戴鋼盔，未○○則均明確指認
    證述在卷，殆無任何疑義，是當認被告辛○○、卯○○、戌
    ○○均有夥同邱哥或其餘不詳男子（無證據證明係未滿18歲
    之人）參與向未○○討債之本案，其餘事證有疑之人等部分
    （指被告壬○○與巳○○，詳下述），尚不影響此部分事實
    之認定。
  (三)按共同正犯之成立，祇須具有犯意之聯絡，行為之分擔，既
    不問犯罪動機起於何人，亦不必每一階段犯行，均經參與；
    且共同正犯間，非僅就其自己實施之行為負其責任，並在犯
    意聯絡之範圍內，對於他共同正犯所實施之行為，亦應共同
    負責（最高法院34年上字第862 號、32年上字第1905號判例
    意旨參照）。承上(一)、(二)之所述，依據未○○偵審中可信為
    真之結證及卷存其他補強證據，被告辛○○夥同被告卯○○
    、戌○○、綽號「邱哥」及其他數名不詳男子，先後由全部
    或一部份人於94年12月9 、10、11、12日前往未○○工作之
    立委辦公室或其內湖住處催討債務，於此階段，併同辛○○
    於95年2 月7 日率3 名男子前往未○○內湖住處未遇未○○
    之部分在內，均無足夠證據證明其等有施以強暴脅迫或其他
    恐嚇言語（卯○○所言如不好好處理，大家走著瞧，尚難謂
    係惡害之通知）；後於同年月19日、23日，雖因其等主觀上
    係受酉○○之託前去處理債務而難認有主觀不法所有之意圖
    或犯意，但其等仍係基於挾眾強迫未○○承認債務簽署本票
    使行無義務之事之主觀犯意聯絡，被告辛○○於19日下午以
    「我100 多個兄弟都有你的照片，還有你的車號，我可以犧
    牲1 、2 個兄弟陪你，看你從不從、簽不簽，我星期五還會
    再來，你一定要給交代」等語要脅，被告辛○○、卯○○於
    23日以毆傷未○○、阻擋門口去路剝奪未○○行動自由為手
    段而施以強暴，連同隨後被告辛○○於95年1 月20日去電未
    ○○要其走路小心一點，上開之人中之某人於同年2 月17日
    去電未○○要其出門走路戴鋼盔，均係基於同一目的即強使
    未○○行無義務之簽署本票之事而為，然均因未○○始終拒
    絕簽發本票，方未能得逞；被告戌○○雖辯稱自己不知道前
    往未○○立委辦公室及內湖住處之目的，然其既然自承曾前
    往該兩處（見本院卷(二)第74頁筆錄），顯見其參與此事不止
    一次，立委辦公室到場者人多，未必均有進入會議室實際參
    與，但前往未○○內湖住處之人自當較少，被告戌○○豈有
    盲目跟隨而不問明目的，又從眾再為同一對象前往其工作場
    所之理？其辯稱不知前往目的云云，顯然嚴重悖於常情事理
    ，並非可採，其對於向未○○強索本票之事自當知之甚詳（
    至於被告丙○○雖亦自承有去過立委辦公室1 次，然與被告
    戌○○至少參與2 次之情況不同，實難遽謂其知情且參與，
    況檢察官未就此部分予以起訴，故以下均不予贅述，附此敘
    明）；則雖被告辛○○、卯○○、戌○○並未參與每一次行
    動，或有到場但未實際動手或出言強迫未○○簽發本票，但
    此等眾人為遂行同一目的而為之各該舉措，依據上開判例意
    旨，被告辛○○、卯○○、戌○○仍應於此犯意聯絡之範圍
    內共負全部責任，本案至此業已全部事證明確，被告等之相
    關所辯，均非可採。
三、【大世界公司遭恐嚇案】：
  (一)經查，關於被告辛○○、壬○○、丙○○、庚○○、丑○○
    等人於95年7 月間受徐敏隆之託，3 度前往位於基隆之大世
    界公司催討420 萬元之債務，如下當時在大世界公司任職之
    證人分於本院審理中到庭證述明確：證人A ：來討債時我
    人都不在現場，是事後聽公司的人講才知道，當時有向警方
    報案；證人B ：我知道一次，他們來時我人不在10樓辦公
    室內，後來約20分鐘我才上樓跟他們坐下來談一談，沒多久
    警察就來了，就讓警察處理；證人C ：我記得當時有人到
    公司來討債，好像有1 、2 次；證人D ：應該是來3 次，
    但我親身見到的有兩次，10日下午辛○○大概6 個人到公司
    來說徐敏隆委託他們來討債，辛○○有留一個寫有他電話的
    字條要負責人三天內跟他聯絡，當天簡單講一下債務的問題
    ，約20分鐘就離開了，12日下午還是他們6 個人來講債務的
    問題，因為他們講話比較大聲，所以公司有人打電話報警，
    警察大約10分鐘就來了，大約下午5 點讓他們離開，辛○○
    在12日這次對公司副總經理乙○○說如果三天內不出面談的
    話，就要剪公司的線，當時警察尚未到場；證人E ：印象
    中有一次有人到公司來，辦公室有傳出比較大的聲音，該次
    有警察到場，其他次我可能不在場等語（以上依序見本院卷
    (二)第260 至268 頁、卷(三)第77至81頁筆錄）。其等雖因時間
    經過太久或心理壓力而於審理中就部分情節記憶模糊或陳述
    不清，但其等一致證稱於偵查中具結作證之內容屬實：證
    人A ：有一個叫周淑玲的人要向公司催討420 萬元之債務，
    但其提出的民事裁定僅有330 萬元，而且也已清償部分款項
    ，只是金額談不攏，沒有核對完畢，後來他們找人來要了三
    次債，第一次是10日下午，公司的人說負責人戊○○不在，
    第二次是12日下午，由副董癸○○跟他們談，這次有報警，
    第三次是總經理午○○接洽，有揚言若公司不處理就要剪線
    ；證人B ：我當時在公司樓下，後來我上去公司，警察已
    經到場了；證人C ：我知道有來過三次，第一次我沒有接
    觸，第二次我進去董事長辦公室約5 分鐘後警察就到場了，
    第三次有兩個人來，他們轉交委託書給午○○收下就離開了
    ；證人D ：我見過兩次，第一次他們留了紙條寫「國強00
    00-000-000」，要我們轉達負責人三天內跟他們聯絡，第二
    次又是6 個人來，有一個留鬍子姓周的（按即丙○○）一直
    大聲說「怎樣、怎樣（台語）」，他們有說如果三天內不出
    面談的話，就要剪公司的線；證人E ：有一次約是2 個人
    到公司，講的好像是說如果再不處理就要剪線等語（以上依
    序見95偵18942 卷二第178 至180 頁、第197 至199 頁筆錄
    ）。此外，證人即95年7 月12日任職基隆市第一分局南榮路
    派出所副所長之申○○亦於審理中到庭證述當天到場處理之
    情形（見本院卷(二)第268 至271 頁筆錄），並有大世界公司
    營利事業登記基本資料查詢結果、基隆市警察局第一分局函
    覆之南榮路派出所員警工作紀錄簿（載明：警員於15時據報
    前往大世界公司，前任負責人劉天來因公司倒閉由現任負責
    人接手，並承受前任負責人一筆債務，債權人徐敏隆420 萬
    元，辛○○、壬○○、丑○○、丙○○、庚○○、林政翰共
    6 名自稱係徐敏隆委託人，但無委託書，前來追討債務，經
    雙方協調後，債務方面自行處置後離去等詞，見本院卷(二)第
    113 至115 頁）、證人A 於偵查中陳報之委託書、臺灣基隆
    地方法院94年度票字第321 號民事裁定、聲請裁定本票強制
    執行狀、本票等影本在卷可稽。
  (二)互核上開各該證據方法，兼參酌被告辛○○、壬○○、丙○○、庚○○、丑○○5 人均坦承曾前往大世界公司之供述，
    辛○○並稱3 次都有去，前兩次都是6 個人，第三次是其與
    林政翰過去等詞明確，堪予認定之事實為：第一，連同林政
    翰（姓名、年籍均明，見上開員警工作紀錄簿）在內之被告
    辛○○等6 人，曾先後於95年7 月10日及12日下午前往大世
    界公司，由辛○○居首告知受徐敏隆之託前去處理420 萬元
    之債務，要求大世界公司經營階層出面回應解決（惟無證據
    證明有強暴脅迫之強制行為），後又於95年7 月間某日，由
    被告辛○○與林政翰基於同一目的前往該公司（亦難認有何
    強制行為）；第二，依據證人D 審理中講述時間、地點、對
    象均明確而可採信之證詞，辛○○於12日當天員警到場前曾
    對公司副總經理乙○○說如果三天內不出面談的話，就要剪
    公司的線，而證人A 至E 等人均一致證稱如有線電視公司系
    統線路電纜線遭剪，將對公司造成修復等財務損害，則辛○○顯係以此加害於財產之將來惡害通知大世界公司在場之人
    ，衡諸社會通常經驗法則，自足以使該公司之人受此恐嚇心
    生畏懼而致生危害於其等之安全，因此當場出於畏懼或避免
    事端擴大等考量而未向到場之員警陳述遭到恐嚇，並非難以
    想像之事（如前揭所述未○○報警後員警到場時未○○之反
    應即為明證），故雖該公司之人並未於員警到場後具體陳述
    此事，或事後未再向員警報案或另行提出告訴，縱使僅係被
    動接受員警另案調查而證述此事，均無礙於辛○○夥同他人
    出言恐嚇之事實認定，辯護人質疑寅○○等偵查隊員警替大
    世界公司負責人戊○○製作筆錄時預設立場要求其配合證述
    云云（見本院卷(二)第271 頁以下筆錄），要屬臆測（且戊○○警詢證詞無證據能力，已如前述）；第三，雖被告辛○○
    曾於12日當日16時51分許為警實施通訊監察因而錄得其去電
    透過某「哲哥」之轉接而與某「老大」之人談及大世界公司
    之事，老大向辛○○表明：這件事情你全權處理，你跟他講
    如果不處理就修理光纖，這個420 一毛都不能少，告訴他們
    光纖一定都把你剪，你要損失幾千萬你告訴我，我就來剪等
    語（警製譯文詳見95偵18941 卷二第68頁，依該譯文，辛○○並未再有回話），且從一開始辛○○所言「我現在在現場
    ，他報警啦」，足認係辛○○知悉大世界公司報警後而為之
    通話，然此與證人D 審理中所言辛○○於員警到場前出言恐
    嚇之事並不矛盾，蓋上開通訊監察譯文客觀上僅係呈現該老
    大之人曾於電話中說出與辛○○在現場對公司副總經理乙○○所言相類似之恐嚇言語，事理上辛○○未必需要該老大之
    人教導、指示甚至教唆方能口出此言，反而透過該譯文之對
    話內容，適足以佐證欲向大世界公司催討420 萬元債務之一
    方，確有可藉由恐嚇剪線之方式向該公司施壓之認知，辛○○與老大之利害方向顯然一致，在員警未到場前自行口出此
    言，實屬可能，當非證人D 等人自行虛構或配合員警辦案而
    為之虛偽結證，且上開員警工作紀錄簿所記載之時間顯然僅
    係概略時段（員警若15時許前往，辛○○豈有可能近兩個小
    時後之16時51分許人仍在現場？），又豈能逕自作為推論事
    理之明確依據？故辯護人此部分質疑，仍不能執為對被告辛○○等人有利之認定依據。
  (三)同前「二、(三)」之判例意旨，共同正犯之成立，祇須具有犯
    意之聯絡，行為之分擔，非僅就其自己實施之行為負其責任
    ，並在犯意聯絡之範圍內，對於他共同正犯所實施之行為，
    亦應共同負責；本案雖係由被告辛○○於95年7 月12日下午
    ，在大世界公司董事長辦公室內，對該公司之乙○○等人口
    出如不處理就要剪線之恐嚇言語，但被告壬○○、丙○○、
    庚○○、丑○○等人（含未起訴之林政翰在內）均同時身在
    該理當不大之封閉空間內，自無不親身與聞之理（此與未○○案，單次出現在會議室以外之人未必知悉辛○○等人在會
    議室內各該舉措之目的有所不同），且辛○○挾其等同時在
    場之勢，與辛○○出言恐嚇施壓相同，均係足以造成對方心
    生畏懼之手段，當認在場之人客觀上均有所參與，則被告丑
    ○○辯稱不知前往該處之目的云云，於辛○○向對方催討債
    務並出言恐嚇之際，其所辯顯非合於常情及現場客觀空間情
    狀，洵無足採，且從其並未採取離去或出言制止或提出質疑
    之反應，當可推知其本應知悉前往該處係為討債甚明，而被
    告丙○○、庚○○亦應如被告丑○○一般，具有相同之主觀
    認知，是雖其2 人辯稱自己沒有出言恐嚇云云，依上判例意
    旨，其等均應就犯意有所聯絡之恐嚇言語共負其責，本無從
    執為其等卸責之理由，故所辯亦非有據，本案被告辛○○等
    6 人共同恐嚇大世界公司之事證，亦已明確。
四、綜上所述，上開兩案均已事證明確，被告等之相關所辯顯係
    事後卸責之詞，委無足採，其等犯行均堪以認定，自均應依
    法論科。
參、比較新舊法：
一、按修正後刑法第2 條第1 項之規定，係規範行為後法律變更
    所生新舊法比較適用之準據法，於新法施行後，應適用新法
    第2 條第1 項之規定；比較新舊法時，亦應就罪刑有關之共
    犯、未遂犯、想像競合犯、牽連犯、連續犯、結合犯，以及
    累犯加重、自首減輕暨其他法定加減原因（如身分加減）與
    加減例等一切情形，綜其全部罪刑之結果而為比較並整體適
    用，不能割裂而分別適用有利益之條文（最高法院95年第8
    次刑庭會議決議及27上字第2615號判例參照）。
二、查被告辛○○、卯○○、戌○○犯【未○○遭剝奪自由等案
    】後，罰金刑之計算單位及處罰、共同正犯、數罪併罰定應
    執行之刑（指被告辛○○部分）之規定均有修正：
  (一)罰金刑之計算單位及處罰部分：
    刑法第33條第5 款業於94年2 月2 日修正公佈，並自95年7
    月1 日起施行；修正前刑法第33條第5 款規定「罰金：1 元
    以上。」再依罰金罰鍰提高標準條例第1 條提高10倍為銀元
    10元即新臺幣30元以上；修正後刑法第33條第5 款規定「罰
    金：新臺幣1,000 元以上，以百元計算之。」。另95年6 月
    14日修正公佈刑法施行法第1 條之1 規定：「中華民國94年
    1 月7 日刑法修正施行後，刑法分則編所定罰金之貨幣單位
    為新臺幣。94年1 月7 日刑法修正時，刑法分則編未修正之
    條文定有罰金者，自94年1 月7 日刑法修正施行後，就其所
    定數額提高為30倍。但72年6 月26日至94年1 月7 日新增或
    修正之條文，就其所定數額提高為3 倍。」。上開有關於罰
    金刑之計算單位及處罰之規定已有修正，自屬法律變更。
  (二)共同正犯之部分：
    刑法第28條共同正犯之規定，業已於94年1 月7 日修正，並
    於94年2 月2 日公布，95年7 月1 日施行；該條由2 人以上
    共同「實施」犯罪之行為，修正限縮為共同「實行」犯罪之
    行為者，始成立共同正犯，排除預備犯及陰謀犯共同正犯之
    處罰，自屬行為後法律有變更，而非僅係文字修正（最高法
    院97年度台上字第1495號、96年度台上字第3773號等判決意
    旨參照）。
  (三)數罪併罰定應執行之刑之部分：
    刑法第51條第5 款業於94年1 月7 日修正公布，並於95年7
    月1 日施行，修正前刑法第51條規定：「數罪併罰，分別宣
    告其罪之刑，依左列各款定其應執行者：」其中第5 款規定
    ：「宣告多數有期徒刑者，於各刑中之最長期以上，各刑合
    併之刑期以下，定其刑期。但不得逾20年。」；修正後刑法
    第51條第5 款規定：「宣告多數有期徒刑者，於各刑中之最
    長期以上，各刑合併之刑期以下，定其刑期。但不得逾30年
    」，則修正後之規定，將宣告多數有期徒刑定執行刑之上限
    ，由修正前之不得逾20年，提高為不得逾30年，其餘則無不
    同，此亦屬法律變更。
三、比較前述新、舊法變更之結果，罰金刑之最低度部分，裁判
    時法提高至新臺幣1,000 元，較被告辛○○等3 人行為時之
    新臺幣30元不利，且其等無論依修正前或修正後之刑法，均
    為共同正犯（詳下述），裁判時法並無較為不利，又數罪併
    罰定應執行刑之上限部分，亦係舊法之20年為有利，是綜合
    比較新舊法，且就罪刑不割裂適用之結果，應依修正後刑法
    第2 條第1 項前段規定，適用前揭各該行為時法。
肆、論罪科刑及沒收：
一、【未○○遭剝奪自由等案】：
  (一)按刑法第302 條第1 項之剝奪人行動自由罪與同法第304 條
    第1 項之強制罪，其所保護之法益，固均為被害人之自由，
    惟前者重在保護個人之行動自由，後者重在保護個人之意思
    自由；而刑法第302 條之妨害自由罪，係妨害他人自由之概
    括規定，故行為人具有一定目的，以非法方法剝奪人之行動
    自由者，除法律別有處罰較重之規定（例如略誘及擄人勒贖
    等罪），應適用各該規定處斷外，如以使人行無義務之事，
    或妨害人行使權利為目的，而其強暴脅迫復已達於剝奪人行
    動自由之程度，即祇成立該罪，不應再依同法第304 條論處
    ；誠以此項使人行無義務之事，或妨害人行使權利之低度行
    為，應為非法剝奪人之行動自由之高度行為所吸收，不能以
    其目的係在使人行無義務之事，或妨害人行使權利，認為係
    觸犯刑法第302 條第1 項及第304 條第1 項之二罪名，而依
    同法第55條從一重處斷或依同法第50條分論併罰之。且按刑
    法第305 條之恐嚇罪，係指單純以將來加害生命、身體、自
    由、名譽、財產之事，恐嚇他人致生危害於安全者而言。如
    對於他人之生命、身體等，以現實之強暴脅迫手段加以危害
    要挾，使人行無義務之事或妨害人行使權利，應構成刑法第
    304 條之強制罪，而非同法第305 條之恐嚇危害安全罪（最
    高法院29年上字第3757、2359號判例、72年度台上字第5618
    號、93年度台上字第3309號判決意旨參照）。另按刑法第30
    2 條第1 項之妨害自由罪，原以強暴、脅迫為構成要件，其
    因而致普通傷害，乃強暴、脅迫當然之結果，除另有傷害故
    意外，仍祇成立該條項之罪，無同法第277 條第1 項之適用
    （最高法院30年上字第3701號判例意旨參照）。
  (二)查被告辛○○、卯○○、戌○○夥同「邱哥」等數名無證據
    證明係未滿18歲之不詳男子，先後前往未○○工作之立委辦
    公室、位於內湖之住處，或另由被告辛○○或某人去電未○○，言語中雖曾有可以犧牲1 、2 個兄弟陪你、看你從不從
    、走路小心點、要戴鋼盔等語，但其目的均係以此等現實脅
    迫言語使未○○行無義務之簽署本票之事以解決債務，另過
    程中被告卯○○施以毆打暨被告辛○○阻擋去處並將未○○
    推回座椅之舉，係以該等施以強暴之不法手段剝奪未○○之
    行動自由，亦為同一目的而為，並非有何單獨或共同之傷害
    犯意，是雖其等因未○○堅拒承認債務而未達強制其簽署本
    票償債之目的，但參照上開判例意旨，核被告3 人此部分所
    為，應係犯刑法第302 條第1 項之非法剝奪行動自由罪。被
    告3 人多次強制被害人未○○使行無義務之事即簽發本票未
    成之低度行為（本應該當連續強制未遂罪），為剝奪人行動
    自由之高度行為所吸收，而多次言語脅迫乃強制行為之部分
    行為，毆打成傷則係施以強暴之當然結果，均不另行論罪。
  (三)檢察官於起訴書犯罪事實欄業已敘明被告辛○○強行攔住未
    ○○不讓其離去之事實，僅所犯法條欄漏載刑法第302 條第
    1 項之罪，相關被告及辯護人業已就此為實質之答辯，本院
    自得逕予依法論斷如上，又檢察官於起訴書認被告等就此案
    另犯刑法第304 條第1 項之強制罪、第305 條之恐嚇罪及第
    277 條第1 項之傷害罪，均尚有未洽，惟檢察官認均與前揭
    有罪部分具有裁判上一罪之關係，故均不另為無罪之諭知，
    且就傷害罪部分，雖前經檢察官另案對被告卯○○單獨聲請
    簡易判決處刑，並由被告卯○○與未○○達成和解，由未○○撤回對其之告訴，並由本院於95年11月13日以95年度易字
    第2477號判決不受理確定（見本院卷(二)第220 頁以下之臺灣
    高等法院全國前案簡列表、聲請簡易判決處刑書及上開本院
    判決），然因此傷害部分本不應另行論罪，故未○○對卯○○之撤回告訴於本案之論罪不生任何影響（刑法第302 條之
    罪亦非告訴乃論之罪），僅應於量刑處予以審酌業已和解之
    情事（詳下述），均附此敘明。又被告辛○○、卯○○、戌
    ○○與「邱哥」等不詳男子，對於上開之罪，有犯意聯絡及
    行為分擔（詳貳、二、(三)之所述），均為共同正犯。
二、【大世界公司遭恐嚇案】：
    查被告辛○○、壬○○、丙○○、庚○○及丑○○5 人，夥
    同林政翰，先後多次前往大世界公司辦公室受託催討債務，
    雖無證據證明其等有何施以現實之強暴脅迫手段要脅該公司
    之人使行無義務之事或妨害其等行使權利，但其中辛○○曾
    以如不出面解決將要剪斷公司電纜線等將來加害財產之事恐
    嚇該公司之人，客觀上足以使人心生畏懼，致生危害於安全
    ，是核其等此部分所為，均係犯刑法第305 條之恐嚇罪。且
    其等及林政翰對於所犯此罪，有犯意聯絡及行為分擔（詳貳
    、三、(三)之所述），為共同正犯。就林政翰之部分，既未據
    檢察官起訴，自應由檢察官另行簽分偵辦處理，併此指明。
三、又被告辛○○上揭兩案各自所犯共同非法剝奪行動自由罪及
    共同恐嚇罪，犯意個別、罪名不同、行為分殊（前者乃刑法
    修正生效前所犯，後者乃修正生效後所犯），自應分論併罰
    。檢察官於起訴書中併依修正前刑法第55條牽連犯之例論以
    一罪，自非適法，附此敘明。
四、查被告壬○○前因常業重利罪案件，經臺灣士林地方法院以
    90年度易字第686 號判決判處有期徒刑6 月確定，於91年10
     月17 日易科罰金執行完畢，此有臺灣高等法院被告前案紀
    錄表乙份可按，其於5 年內故意再犯本件最重本刑為有期徒
    刑以上之罪（即恐嚇罪），為累犯，應依刑法第47條第1 項
    之規定加重其刑。
五、爰審酌被告辛○○等人（不含被告巳○○）均正值青壯，不
    思循規蹈矩，恣意群聚犯罪，被告辛○○參與兩案，且均係
    兩案指揮眾人行事之角色，犯罪情節尤為嚴重，被告卯○○
    於【未○○遭剝奪自由等案】出手毆打未○○對其施以強暴
    行為，參與情節亦較被告戌○○為嚴重，但卯○○另案已部
    分與未○○達成和解，此業據未○○及卯○○陳述明確，另
    被告壬○○、丙○○、庚○○、丑○○就【大世界公司遭恐
    嚇案】參與情節均不如被告辛○○為深，但均造成他人之心
    裡畏懼，兩案於社會秩序之維護亦有明顯戕害，被告等於犯
    後均未明白坦認犯行，難認確有悔改之意，態度並非良好，
    暨被告等各自之素行（丙○○、庚○○、丑○○素行均尚可
    ）、生活狀況、犯罪之動機、目的、手段等一切情狀，兼參
    酌公訴檢察官請求從重量刑之意見，量處如主文各項所示之
    刑。又查被告辛○○等人所犯之各罪，其犯罪時間均係在96
    年4 月24日以前，且均合於中華民國九十六年罪犯減刑條例
    第2 條第1 項第3 款所規定之減刑條件，自應依該條例之規
    定各減其宣告刑之2 分之1 如主文各項所示，並就被告辛○○所犯各罪部分，於減刑後定其應執行之刑，且就被告戌○○部分：按刑法第41條第1 項業於94年1 月7 日修正公布，
    並於95年7 月1 日施行，修正前刑法第41條第1 項前段規定
    ：「犯最重本刑為5 年以下有期徒刑以下之刑之罪，而受6
    個月以下有期徒刑或拘役之宣告，因身體、教育、職業、家
    庭之關係或其他正當事由，執行顯有困難者，得以1 元以上
    3 元以下折算一日，易科罰金。」；又被告戌○○行為時之
    易科罰金折算標準，修正前罰金罰鍰提高標準條例第2 條前
    段（現已刪除）規定，就其原定數額提高為100 倍折算1 日
    ，則本件被告戌○○行為時之易科罰金折算標準，應以銀元
    300 元即新臺幣900 元折算1 日；修正後刑法第41條第1 項
    前段則規定：「犯最重本刑為5 年以下有期徒刑以下之刑之
    罪，而受6 個月以下有期徒刑或拘役之宣告者，得以新臺幣
    1, 000元、2,000 元或3,000 元折算1 日，易科罰金。」。
    此項修正屬科刑規範事項之變更，其折算標準為裁判時所應
    諭知，亦屬法律變更。比較修正前、後之規定，亦係行為時
    法為有利，故同上之理，亦應依被告戌○○行為時之法律定
    其折算標準，另就被告丙○○、庚○○、丑○○部分，逕依
    其等行為時即修正後之刑法第41條第1 項前段規定，於減刑
    後諭知易科罰金之折算標準。
六、按刑法第38條沒收之規定亦於94年1 月7 日修正公布，並於
    95年7 月1 日施行，按從刑附屬主刑，除法律有特別規定外
    ，依主刑所適用之法律（最高法院95年第8 次刑庭會議決議
    參照）；查沒收為從刑之一種，本件就若干被告於舊法時期
    所犯之罪（詳前述），依修正後刑法第2 條第1 項之規定就
    主刑比較結果，應適用行為時（即修正前）之法律，已如前
    述，依從刑附屬於主刑之原則，自不得就新舊法予以割裂適
    用，應就此部分一律適用行為時（即修正前）之法律。查扣
    案如附表編號一所示之存款憑條及本票影本共乙紙，為酉○○所交付被告辛○○所有之物，此業據被告辛○○供述在卷
    ，且係供其犯【未○○遭剝奪自由等案】之罪所用之物，就
    被告卯○○及戌○○而言，則係共同正犯所有之物，是依修
    正前刑法第38條第1 項第2 款之規定，諭知沒收如主文各項
    及附表所示，至於其餘扣案物，均無足夠證據證明與本案上
    開有罪部分有關（見本院卷(三)第91頁筆錄），且非違禁物，
    亦別無法定應沒收之事由，故不併予宣告沒收，併此敘明。
伍、被告巳○○無罪及其餘被告不另為無罪之諭知：
一、公訴意旨略以（涉嫌參與之人詳如附表編號三所示）：
  (一)【組織犯罪】罪嫌：
    被告辛○○、壬○○、卯○○、戌○○、巳○○、高哲偉、
    丑○○及丙○○均係竹聯幫風堂成員，其中辛○○、壬○○
    分別為該堂大哥，基於共同之犯意，指揮該犯罪組織，其餘
    成員之職位名稱或有不同，惟均係參與該堂之不法份子，成
    立有內部管理結構，以暴力逼討債務為宗旨，具有集團性、
    常習性、脅迫性或暴力性之不法組織，自94年12月間起，共
    同基於使他人行無義務之事或妨害自由之概括犯意聯絡，出
    面以強暴、脅迫等不法手段為人逼討債務，而先後為前揭與
    下述各該犯行，因認被告辛○○、壬○○涉犯組織犯罪防制
    條例第3 條第1 項前段之指揮犯罪組織之罪嫌；被告卯○○
    、戌○○、巳○○、高哲偉、丑○○及丙○○均涉犯同條項
    後段之參與犯罪組織之罪嫌。
  (二)【未○○遭剝奪自由等案】中被告壬○○及巳○○之部分：
    被告壬○○及巳○○，夥同被告辛○○等人，向未○○討債
    ，強逼簽發本票、打傷未○○、恐嚇要其小心一點，因認被
    告壬○○及巳○○均涉犯刑法第304 條第1 項強制罪、第27
    7 條第1 項傷害罪及第305 條之恐嚇罪嫌。
  (三)【辰○○案】
    被告辛○○、壬○○復接受酉○○之委任，處理酉○○與辰
    ○○間之債務，而於94年12月中旬及95年1 月初，辛○○偕
    同卯○○及巳○○及數名不詳姓名之風堂成員等人，共同至
    辰○○雙城街之住處，向辰○○催討債務，並恫嚇稱：「要
    讓辰○○好看」、「要讓辰○○少一隻手少一隻腳」等語，
    致辰○○心生畏懼，四處躲藏，因認被告辛○○、壬○○、
    卯○○及巳○○均係涉犯刑法第305 條之恐嚇罪嫌。
  (四)【丁○○案】
    被告辛○○、壬○○復接受酉○○之委任，處理酉○○與丁○○間之債務，而於94年12月間，多次指派巳○○及數名風
    堂成員，共同至丁○○住處向丁○○催討債務，嗣於95年1
    月6 日晚間十一時許，丁○○住處有人按門鈴並叫罵三字經
    ，隨即聽見一聲疑似槍響，而以此方式恐嚇丁○○，因認被
    告辛○○、壬○○及巳○○均係涉犯刑法第305 條之恐嚇罪
    嫌。
  (五)【子○○案】
    被告辛○○、壬○○指示戌○○、巳○○、卯○○、「小勝
    」及數名姓名不詳之風堂成員，於95年7 月27日晚間11時許
    ，至子○○位在臺北縣汐止市之住處要債，強迫子○○簽發
    本票9 紙，並要求子○○之妻子陳淑美擔任連帶保證人，並
    恫嚇稱知道子○○之小孩就讀之學校，也可以查到子○○個
    人之資料等語，致子○○心生畏懼，而依戌○○等人之要求
    ，如數簽發本票，而行此無義務之事，因認被告辛○○、壬○○、卯○○、戌○○及巳○○均涉犯刑法第304 條第1 項
    之強制罪嫌。
二、按犯罪事實應依證據認定之，無證據不得認定犯罪事實。又
    不能證明被告犯罪者，應諭知無罪之判決，刑事訴訟法第15
    4 條第2 項、第301 條第1 項分別定有明文。而所謂認定犯
    罪事實之證據，係指足以認定被告確有犯罪行為之積極證據
    而言，該項證據自須適合於被告犯罪事實之認定，始得採為
    斷罪資料，如未能發現相當證據，或證據不足以證明，自不
    能以推測或擬制之方法，以為裁判之基礎；且無論直接或間
    接證據，其為訴訟上之證明，須於通常一般之人均不致有所
    懷疑，而得確信其為真實之程度者，始得據為有罪之認定，
    倘其證明尚未達到此一程度，而有合理之懷疑存在，致法院
    無從為有罪之確信，自應為無罪之判決（最高法院40年台上
    字第86號及76年台上字第4986號判例意旨參照）。
三、【組織犯罪】罪嫌：
  (一)按組織犯罪條例所稱犯罪組織，係指三人以上，有內部管理
    結構，以犯罪為宗旨或以其成員從事犯罪活動，具有集團性
    、常習性及脅迫性或暴力性之組織，該條例第2 條定有明文
    。而所稱「內部管理結構」，係指有上下屬從關係之謂，亦
    即組織內部有主持人或首領與幫眾層級之分，有階級領導，
    下屬須服從主持人或首領之命令行事（最高法院97年度台上
    字第279 號判決意旨參照），以別於一般共犯或結夥犯內部
    間之平行關係。若數人雖共同以某種特定犯罪為目的，然其
    內部並無階級領導，無所謂下屬須服從主持人或首領之命令
    行事，違抗者應依內部規範懲處等情事，即難以組織犯罪防
    制條例相關規定論擬。而犯罪組織之「以犯罪為宗旨性」之
    認定，應配合其集團性或「內部管理結構」以為觀察。而所
    謂之集團性，依法條整體意旨觀之，應指經由內部管理結構
    而形成之集團性，否則集合眾多人數之犯罪案件實屬常見，
    然而只有具內部管理結構者，才足認符合組織犯罪防制條例
    所言之集團性。換言之，於判定上，應衡量類如：有常設
    之階層性架構，各司其職，而為犯罪之推動；其各個下階
    組織單位，有對應之聯絡地點或辦事處；具有一定之組織
    章程或類似之規範；各司其職之人員，或有一定之職位稱
    呼；不由於任一領導者或參與者之離去，而影響該組織之
    繼續運作；金錢之來源及支出原則上有一定之模式，如組
    職之金錢由何處入帳、支出，各下層組織之經費及人事費用
    由何而來，均有一定之模式；各成員對於何人之職位及其
    司何職、地位如何，亦有一定之認識，而能有指揮之可能性
    ；加入成為該組織成員之方式，或有一套程序或儀式；
    為發展組織支撐其犯罪，或有一定之擴張性等要素，為合於
    常情事理之綜合判斷，以決定該組織是否為法定「犯罪組織
    」，且認定時，亦應遵守首揭證據法則，亦即，需達到毫無
    任何合理可疑之證明程度，方能謂行為人係該當指揮或參與
    犯罪組織之罪，合先敘明。
  (二)公訴人認被告等均涉犯上開指揮或參與犯罪組織之罪嫌，無
    非係以：被告壬○○自承係竹聯幫風堂成員之偵訊供述、
    被告丙○○聽辛○○指示催討債務之供述、被告丑○○稱呼
    辛○○為「強哥」、壬○○為「棟哥」之供述；證人未○○、甲○言辛○○有自稱竹聯幫風堂國強之證詞、證人子○○
    言有聽到小勝自稱竹聯幫成員之證詞；卷附通訊監察譯文
    等，為其主要論據。
  (三)訊據各該被告均堅詞否認涉有此部分罪嫌，一致辯稱：並非
    犯罪組織之成員，亦非所謂竹聯幫風堂成員，眾人是因鄰居
    、就學關係而從小認識，並非以犯罪為目的而聚集，監聽譯
    文中提到的字眼，或係開玩笑、或係單純聽朋友講述但不解
    其意義、或係敷衍對方，拿紅包、發紅包也是因為過年，沒
    有指揮或受誰指揮去犯罪等語；各該辯護人亦為被告等之利
    益辯稱卷存證據不足以證明被告等涉犯組織犯罪相關罪嫌。
  (四)查本件公訴意旨所指之犯罪組織為「竹聯幫風堂」，並稱被
    告辛○○、壬○○為指揮該組織之大哥、其餘被告丙○○等
    人均係參與該組織之幫眾，然對該組織為何係以犯罪為宗旨
    ？確為具有集團性、常習性及脅迫性或暴力性之組織？內部
    管理結構如何？上下從屬關係何在？指揮命令之權威所在？
    一旦不服從有何幫規可言？堂口何在？組織章程、幫眾階級
    職稱為何？金錢支用模式？入會及招收方法？等均未能充分
    舉證，參照上開法律明文及判決意旨，公訴人就此部分犯嫌
    之構成要件事實之舉證程度，已有明顯不足。
  (五)被告辛○○於95年9 月1 日之偵訊供述，經本院當庭勘驗偵
    訊光碟，有如下之問答：
    問：有沒有無聽過竹聯幫風堂這個名字？
    答：我是有聽過。
    問：怎麼聽過的？
    答：是周圍的朋友。
    問：周圍的朋友？是..？
    答：就... 這怎麼說啊！應該是說我們那個地方吧，我們那
        個地方六張犁，因為很多人都是學長學弟制，我們都是
        同一個學校畢業的，而且我們大家彼此之間都有認識。
    問：你是嗎？你是風堂的成員嗎？
    答：其實應該算是吧！因為大家玩在一起，也時常在一起。
    問：你對外有自稱是竹聯幫風堂成員嗎？
    答：當然沒有啊！
    問：竹聯幫風堂平常都在從事些甚麼事？
    答：因為我自己平常有事情作，我白天也在上班，所以他們
        平常在做甚麼，我也不知道。
    問：那辛○○、卯○○、巳○○、戌○○、庚○○、丑○○
        、丙○○及林政瀚，有何人也是竹聯幫風堂成員嗎？
    答：其實這個問題，我自己從頭到尾也沒有問過他們有沒有
        加入？有沒有加入幫派？有沒有加入堂口？這個怎麼去
        認定我真的不知道。
    問：那你是何時加入竹聯幫風堂的？
    答：如果要講加入，報告檢座，是不是講成跟他們玩在一起
        ？
    問：沒有，我不是說玩在一起，我是說這些成員要聽人指揮
        啊？
    答：聽指揮？大家時常有玩在一起，但是你說加入，甚麼時
        候？真的不知道。
    問：大家時常有玩在一起，但是要問甚麼時候加入，我真的
        不知道？對不對？
    答：對。
    問：你所認識的竹聯幫風堂成員有哪些人？
    答：肚皮，杜鳳翔吧！本名
    問：還有呢？
    答：我只知道他耶！
    （以下省略，詳見本院卷(二)第35、36頁勘驗筆錄，偵訊筆錄
    見95偵18942 卷二第116 頁）。
  (六)承上，經勘驗結果，雖可認定被告壬○○出於任意而為上開
    回答（筆錄僅係記載較為簡略，但仍不失其回答之真意），
    且被告壬○○確有回答自己應該算是風堂成員，惟其就如何
    定義是否為風堂成員？是其認知之大家玩在一起？還是檢察
    官所言聽誰指揮？顯有答非所問之情況，縱問答間容有避重
    就輕之嫌，然按被告及共犯之自白本不能作為有罪判決之唯
    一證據，仍應調查其他必要之證據，以察其是否與事實相符
    （刑事訴訟法第156 條第2 項參照），本件此部分檢察官補
    強證據之舉證顯然不足，已如前述，況壬○○所言所謂風堂
    成員，並不包括其他被告，亦不能作為其他被告涉犯組織罪
    嫌之積極證據，是縱認此乃被告壬○○之自白，仍難認公訴
    人舉證程度已足。至於被告丙○○聽辛○○指示催討債務及
    被告丑○○稱呼辛○○為「強哥」、壬○○為「棟哥」之供
    述，前者，聽指示之意，是否等同於組織犯罪中之上下隸屬
    指揮關係？事理上未必可以遽認無疑，後者，尊稱年紀大者
    為「某哥」，乃社會通常可見之人際互動，未必與組織犯罪
    有關，均難謂係毫無合理可疑之有效證明方法。
  (七)又證人未○○於本院審理中到庭證稱：辛○○「帶去的人」
    曾經對我說你去探聽看看我們風堂，我才會認為辛○○是風
    堂的人，但辛○○從未當面表示過他是竹聯幫風堂的國強等
    語，並否認其偵查中具結證稱係辛○○「本人」說他是竹聯
    風堂的國強（見本院卷(三)第19頁筆錄），是其此部分證詞前
    後已有明顯不一之處；至於證人丁○○雖亦到庭證稱：其在
    未○○被討債後兩個禮拜，聽未○○說竹聯幫誰誰誰對他，
    但其沒有問未○○如何得知傷害他的人是竹聯幫份子（見同
    卷第6 頁筆錄），然此乃丁○○自未○○處所間接聽聞，並
    非直接親身與聞，且其真實性仍奠基於未○○之認知，但未
    ○○關於誰出言嗆聲說是竹聯幫風堂份子，又有上開明顯瑕
    疵，自無從以丁○○之證詞補強未○○之指述而信為真實；
    另公訴人引為證據之證人甲○警詢指述，前已敘明該指述無證
    據能力，自不得作為被告等涉犯此部分罪嫌之積極證據；而
    證人子○○於偵訊中雖亦結證稱「小勝」有在電話中自稱是
    竹聯幫之人（見95偵18942 卷二第172 頁筆錄），然自稱如
    此未必實際就是，況此一姓名、年籍均不詳之男子（是否即
    為「小盛」蔡清盛？尚有不明，見本院卷(二)第248 至252 頁
    前案紀錄及檔存照片等），與被告等有何關連？能否因為小
    勝係所謂竹聯幫之份子，即遽論被告等亦係竹聯幫之份子？
    均未見公訴人之積極舉證，是仍難以此偵訊證詞認定被告等
    涉犯組織罪嫌事證已足。
  (八)雖本案檢察官於起訴書具體援引之卷存監聽譯文中確有若干
    可疑之對話，諸如：辛○○對戌○○稱養你們真是廢物，
    戌○○講到風堂、東堂、正堂、加入，卯○○打電話要
    丑○○去拿辛○○的紅包，壬○○對丑○○稱風堂不是我
    們這幾個因緣際會湊一湊弄出來的，是我們辛苦得來的等等
    （譯文出處、被告等不爭執對話內容及對於該等對話之解釋
    詳見本院卷(三)第89、90頁、本院卷(二)第75至77頁筆錄）。但
    縱使被告等於審判外屢屢提及上開某些組織名稱，此與公訴
    人所指控被告等指揮、參與之「竹聯幫風堂」犯罪組織，其
    關連性仍待建立，開玩笑、敷衍對方、亂講、過年發舊部屬
    員工紅包等說詞，雖略嫌誇張，但在事理上容或有其可能性
    ，尚不能遽予排除此一對被告等可為有利認定之推論，且本
    案此部分直接、毫無合理可疑之積極、補強證據已顯有不足
    ，自難單以此等可疑之監聽對話即認事證明確。
  (九)另證人即承辦員警己○○雖曾於本院審理中到庭證稱其與組
    裡偵辦同仁一同根據未○○、甲○之指稱、通訊監察資料、基
    隆那邊警察登記之資料（即大世界公司案）一起分析研判而
    製作出「竹聯幫風堂組織架構一覽表」（見95警聲搜1340卷
    第9 頁、筆錄見本院卷(二)第227 頁，按該一覽表為其個案上
    所製作之傳聞書面，無證據能力），然該表及其證詞均只能
    客觀呈現出被告等使用之行動電話門號，關於上下隸屬關係
    （如第一層：辛○○，第二層：壬○○，第三層：巳○○等
    ，第四層：漢子等，第五層：邱漢鈞等，第六層：庚○○等
    ）係由如何之積極證據所建構而來？公訴人對此均無任何論
    證，自己○○所稱之該等資料也無從得出如此之結論，自難
    僅因己○○所述分析研判結果而認被告等之共同性犯罪具有
    犯罪組織之特質。
  (十)至於被告等分別為警扣得小刀兩把（被告丙○○所有）、西
    瓜刀、開山刀、木質警棍（以上被告辛○○均當庭否認為其
    所有）、棒球棒（被告壬○○、辛○○稱係其個人自衛之用
    ）、電擊棒、警用手銬（被告辛○○稱係其父親擔任保全所
    使用之工具），依該等物品之通常功能、用途，實不足以作
    為被告等指揮、參與犯罪組織之物證；另關於搜索地點即臺
    北市信義區○○○路○ 段531 巷27號、29號、33號，證人李
    鳳祥（屋主）、邱漢鈞（在場人）及陳國平（辛○○之前任
    承租人）均分別於警詢中證述該址使用情形，尚難認定乃所
    謂供犯罪組織首腦發號施令或幫眾聚集之堂口，況此部分均
    未見檢察官透過證人詰問或為其他補強而呈現足以論證上開
    構成要件事實之明確舉證，依據首揭說明，在證明上仍有合
    理之可疑存在，此外，復查無其他積極證據證明此部分公訴
    人所指被告等之犯嫌，惟公訴人認與前揭有罪部分具有牽連
    犯之裁判上一罪關係，是應就被告巳○○諭知此部分無罪，
    另就其餘被告此部分不另為無罪之諭知。
四、【未○○遭剝奪自由等案】中被告壬○○及巳○○之部分：
  (一)公訴人認被告壬○○及巳○○亦涉犯本案，無非係以證人未
    ○○之證詞為其主要論據。然而，被告壬○○及巳○○均堅
    詞否認涉犯本案，被告壬○○辯稱：沒有去過未○○內湖住
    處及立委辦公室（見本院卷(二)第74頁筆錄），被告巳○○辯
    稱：沒有去過未○○住處樓下，該處監視器翻拍照片中的人
    不是我，另外曾載卯○○過去立委辦公室，但待在樓下，因
    為那裡拖吊很嚴重，我在樓下看車等語（見本院卷(三)第93頁
    筆錄）。
  (二)被告壬○○部分：
    查證人未○○於本院審理中自承沒有在立委辦公室看過壬○○，只有透過一個壬○○、辛○○在金山的代表朋友，請他
    幫忙協調，那時才見到壬○○，但見面過程很祥和，辛○○
    、壬○○沒有強暴、脅迫的言詞或威脅要求清償債務（見本
    院卷(三)12頁筆錄），經核與被告壬○○之上開供述相符，衡
    情未○○尚且於該次審理中堅詞指控辛○○等人強逼其簽本
    票之經過，如有參與核屬利害一致之壬○○，未○○自無特
    別為掩飾其參與而為虛偽證述之可能，且證人即共同被告壬○○於警詢亦證稱幾次向未○○逼討債務之場合，壬○○均
    沒有在場，自可一併作為佐證，縱使被告壬○○曾陪同辛○○前往金山與未○○洽商本件債務之事，但該次見面無涉任
    何犯嫌，且亦不能以該次見面即論證被告壬○○對於辛○○
    就此案全部所為均有犯意聯絡及行為分擔而令其負共同正犯
    之責，此外，復查無其他積極證據足以證明被告壬○○涉犯
    本案，惟公訴人仍認此與其前揭有罪部分具有牽連犯之裁判
    上一罪關係，故仍不另為無罪之諭知。
  (三)被告巳○○部分：
    查卷存證據中：辛○○與其他3 名男子於95年2 月7 日前
    往未○○內湖住處樓下時，為監視器拍得畫面翻拍存卷（見
    95偵18942 卷二第158 頁），其上由未○○註記其中一名為
    被告巳○○，然被告巳○○於該次偵訊及嗣後歷次訊問均堅
    詞否認為其本人，並具體指稱該人有戴眼鏡，其本人沒有（
    見同卷第164 頁筆錄），對此，證人未○○於審理中證述自
    己是比對警察提供的口卡照片認定該人是巳○○，並非其本
    人認得巳○○之長相（見本院卷(三)第18頁反面筆錄），惟比
    對該巳○○之檔存照片（見95偵18941 卷一第112 頁），當
    時巳○○亦未戴眼鏡，而與翻拍照片上經未○○註記為巳○○之男子特徵不符，是未○○上開指認註記顯有重大瑕疵，
    復查無其他被告巳○○曾前往其內湖住處之積極證據；辛○○等人於94年12月23日前往立委辦公室時，因警方隨後到
    場，而留有工作紀錄，其上載有卯○○及巳○○之年籍資料
    （見上開警製受理各類案件紀錄表），然被告巳○○於本院
    供稱自己是載卯○○過去，之後在樓下看車沒有上樓，此與
    其警詢中所述「那一天詳細日期我不記得，我記得當天是下
    午，我跟卯○○2 人在我家的房間內看電視，卯○○接到一
    通電話，我不知道是誰打來的電話，卯○○講完電話後，就
    問我有沒有事，我說沒事，卯○○就叫我陪他一起去找辛○○，然後我跟卯○○2 人，由卯○○開他自己的一部飛雅特
    小客車載我直接到臺北市立法院旁邊一棟建築物前，因當時
    沒有車位可停，卯○○叫我在車上等他，卯○○一個人進入
    該棟建築物，當時我坐在車子裡面往該棟建築物的一樓看去
    ，就發現有7 、8 個我不認識的年輕人在一樓聚集徘徊，卯
    ○○從一樓搭電梯直接上樓，我在車上等了大概1 、2 個鐘
    頭卯○○就跟辛○○和其他在樓下徘徊的年輕人走出該棟建
    築物，然後辛○○和該些年輕人一起離去，卯○○直接走到
    我幫他看守的車，卯○○上車後跟我講說到樓上去處理一些
    債務的問題沒有其他事，然後『卯○○上駕駛座，我坐在駕
    駛座旁邊準備開車離去時就被1 個穿制服的警察攔下來，該
    警察就叫我們2 人拿出證件檢查，我們2 人就各自拿身分證
    給警察檢查，警察當時把我們2 人的身分資料記錄下來後，
    就叫我們離開。』當天我根本不知道卯○○在樓上發生了什
    麼事。當天我跟辛○○根本沒有打過招呼也沒有講過話，我
    有看到辛○○從該棟建築物出來，但是辛○○並沒有看到我
    在車子裡，所以辛○○應該不知道我也有去。當天卯○○在
    樓上處理債務的問題時，曾打傷被害人我不知道」等詞相符
    （見95偵18941 卷一第99頁筆錄），而被告巳○○偵訊中所
    述「另一次去，也是跟卯○○開同一部車去，到現場後，曾
    打了通電話，我不清楚講了什麼，但好像沒有跟對方約好時
    間，但我知道是處理債務糾紛，我們馬上就走了」（見95偵
    18941 卷二第115 頁筆錄），雖證實其另一次前往現場之經
    過，但與警察到場該次情形相符，均係與卯○○同車前往現
    場，衡諸辛○○每次均有數人以上陪同進入立委辦公室催討
    債務，公訴人又無從證明巳○○等候或與人前往現場係擔任
    犯罪之把風、接應角色，自難僅因巳○○曾兩度抵達立委辦
    公室樓下，或主觀上知悉卯○○上樓處理債務，即謂巳○○
    應負共犯之責，是此部分積極證據顯有不足，自應為被告巳
    ○○無罪之諭知。
五、【辰○○案】
    經查，本案缺乏被害人等直接證據（證人甲○之警詢證詞與指
    認無證據能力），證人即替甲○製作筆錄之員警己○○於審理
    中到庭坦認「（問：甲○在筆錄中提到94年12月中旬及95年1
    月初，被告辛○○率人至辰○○住處逼債之事，你在事後有
    無進行何種偵查作為，或者查有任何佐證？）有查證，但是
    沒有結果，因為到住處去找，找不到人。」、「（問：請說
    明你到何人的住處去找什麼人？）就是甲○講的那個地址，我
    是找附近的人問，但是找不到，那個地址找不到人」等節無
    誤（見本院卷(二)第228 頁以下筆錄），雖其證稱沒再替甲○製
    作筆錄係因為甲○很害怕幫派之問題，但本院實無法依據甲○警
    詢中顯無任何補強證據可佐且經認定已無證據能力之單一指
    述遽認被告等涉有何犯嫌，惟公訴人仍認係裁判上一罪之一
    部份，故就被告巳○○此部分仍應諭知無罪，就其餘被控以
    參與之被告（詳附表）均不另為無罪之諭知。
六、【丁○○案】
    本件公訴人所認被告巳○○等人恐嚇之行為，乃按門鈴、叫
    罵三字經及疑似放槍之行為，然前二者衡諸社會常情，在陳
    述內容付之闕如之情況下，均已難認係以加害他人之言語恐
    嚇他人，至於後者，公訴人於起訴書即已載明係「疑似槍響
    」之不明聲音，是否即為到場催討債務之何人所為？是否確
    係槍響？均無從證明之，證人丁○○亦於本院審理中到庭證
    稱：有人來討我欠酉○○的1,200 元債務，但我都不在家沒
    遇到，是媽媽轉述的，媽媽說對方罵髒話，但髒話內容媽媽
    沒有講，自己回家也沒有發現任何槍擊之事證，也沒有去報
    警等語甚明（見本院卷(三)第6 頁以下筆錄），則即便替酉○○催討債務乙節足以讓丁○○產生聯想而認與被告辛○○等
    人有關（惟全體被告均堅詞否認涉犯本案），但在無任何現
    場跡證可佐之情況下，所謂疑似槍響之恐嚇手段，自屬臆測
    ，無從認公訴人就恐嚇罪之構成要件事實舉證已足，同上之
    理，就被告巳○○此部分自應諭知無罪，就其餘被指控參與
    之被告（詳附表）均不另為無罪之諭知。
七、【子○○案】
  (一)按被害人與一般證人不同，其與被告處於絕對相反之立場，
    其陳述之目的，在使被告受刑事訴追處罰，內容未必完全真
    實，證明力自較一般證人之陳述薄弱。故被害人縱立於證人
    地位而為陳述，仍應視其陳述有無瑕疵，即便其陳述無瑕疵
    可指，仍不得作為有罪判決之唯一依據，應調查其他證據以
    察其是否與事實相符，亦即仍須有補強證據以擔保其陳述之
    真實性，始得採為斷罪之依據，且應達到前揭所示毫無合理
    可疑之證明程度，方得為有罪之判決（最高法院61年台上字
    第3099號判例及94年度台上字第3326號判決意旨參照）。
  (二)公訴人認被告辛○○等人（詳附表）涉犯本案，無非係以證
    人子○○之偵訊證詞為其主要論據；而證人子○○雖曾證稱
    ：94年8 月底有3 、4 個人到我家來討債，我有開本票9 張
    面額各9 萬元，對方有要求請我妻子擔任保證人，並留婆家
    地址，去的人我只認識一位「小勝」，電話是0000000000，
    其他我都不認識，「（問：當天到場者有無當庭這三位丙○○、庚○○、巳○○？）都沒有」等語（見95偵18942 卷二
    第171 頁筆錄），經查該門號即蔡清盛所持用，則縱有蔡清
    盛與若干人等前往討債之情，在被告等均堅詞否認，且子○○並未指認上開被告3 人或具體指認其他被告之情況下，公
    訴人提出之積極證據仍為不足。
  (三)雖比對卷存通訊監察譯文，被告辛○○自承95年7 月27日晚
    上「小盛」有拜託我事情，剛好戌○○住在汐止那邊，我就
    叫他過去看一下，我不知道「小盛」要拜託我什麼事情，而
    被告戌○○又謂一開始我去那邊（按即汐止康寧街某處），
    我不知道是子○○家，我到那邊，到後來「小盛」他們上去
    之後，我才知道那是他家，我沒有跟他們上去我就走了，我
    去那邊都是在旁邊，他走過來跟我講，他講說等一下沒什麼
    事叫我先離開，接著他們就上樓等詞（見本院卷(三)89頁反面
    、第90頁筆錄），然同上之理，單以此等通訊監察譯文為證
    ，即便能證明被告辛○○曾委派被告戌○○抵達子○○住處
    附近，但就被告等與主事者「小盛」間之犯意聯絡及行為分
    擔，卷內均無積極證據足以使本院達到毫無合理可疑之心證
    ，而被害人之上開指述又顯然缺乏補強證據，「事證有疑，
    利歸被告」，再依上開各案之理，就被告巳○○自應全部諭
    知無罪，就其餘被控參與本案之被告（詳附表）均不另為無
    罪之諭知。
據上論斷，應依刑事訴訟法第299 條第1 項前段、第301 條第1
項，修正後刑法第2 條第1 項前段、第28條、第47條第1 項、第
41條第1 項前段，刑法第302 條第1 項、第305 條，修正前刑法
第28條、第51條第5 款、第41條第1 項前段、第38條第1 項第2
款，中華民國九十六年罪犯減刑條例第2 條第1 項第3 款、第7
條、第9 條、第10條第1 項，刑法施行法第1 條之1 第1 項、第
2 項前段，刪除前罰金罰鍰提高標準條例第2 條，現行法規所定
貨幣單位折算新臺幣條例第2 條，判決如主文。
本案經檢察官林怡君到庭執行職務。
中    華    民    國    98    年    11    月    5     日
                  刑事第五庭  審判長法  官  黃程暉
                                    法  官  鄭昱仁
                                    法  官  吳勇毅
以上正本證明與原本無異。
如不服本判決應於收受送達後10日內向本院提出上訴書狀，並應
敘述具體理由；其未敘述上訴理由者，應於上訴期間屆滿後20日
內向本院補提理由書（均須按他造當事人之人數附繕本）「切勿
逕送上級法院」。告訴人或被害人如對於本判決不服者，應具備
理由請求檢察官上訴，其上訴期間之計算係以檢察官收受判決正
本之日期為準。
                                    書記官  游秀珠
中    華    民    國    98    年    11    月    9     日
附錄論罪科刑法條全文：
中華民國刑法第302條
（剝奪他人行動自由罪）
私行拘禁或以其他非法方法，剝奪人之行動自由者，處5 年以下
有期徒刑、拘役或3 百元以下罰金。
因而致人於死者，處無期徒刑或7 年以上有期徒刑，致重傷者，
處3 年以上10年以下有期徒刑。
第1 項之未遂犯罰之。
中華民國刑法第305條
（恐嚇危害安全罪）
以加害生命、身體、自由、名譽、財產之事，恐嚇他人致生危害
於安全者，處2 年以下有期徒刑、拘役或3 百元以下罰金。
附表：
┌──┬──────────┬───────┬────────┐
│編號│案別                │（涉嫌）參與人│諭知沒收之物    │
├──┼──────────┼───────┼────────┤
│ 一 │未○○遭剝奪行動自由│辛○○        │扣案之臺灣中小企│
│    │等案                │卯○○        │業銀行存款憑條及│
│    │                    │戌○○        │未○○簽發面額60│
│    │                    │邱哥等        │萬元之本票影本共│
│    │                    │              │壹張。          │
├──┼──────────┼───────┼────────┤
│ 二 │大世界公司遭恐嚇案  │辛○○        │（無）          │
│    │                    │壬○○        │                │
│    │                    │丙○○        │                │
│    │                    │庚○○        │                │
│    │                    │丑○○        │                │
│    │                    │林政翰：未起訴│                │
├──┼──────────┼───────┼────────┤
│ 三 │組織犯罪犯嫌        │全體被告等    │（均無）        │
│    ├──────────┼───────┤                │
│    │辰○○案            │辛○○        │                │
│    │                    │壬○○        │                │
│    │                    │巳○○        │                │
│    │                    │卯○○        │                │
│    │                    │不詳風堂成員等│                │
│    ├──────────┼───────┤                │
│    │丁○○案            │辛○○        │                │
│    │                    │壬○○        │                │
│    │                    │巳○○        │                │
│    │                    │不詳風堂成員等│                │
│    ├──────────┼───────┤                │
│    │子○○案            │辛○○        │                │
│    │                    │壬○○        │                │
│    │                    │巳○○        │                │
│    │                    │卯○○        │                │
│    │                    │戌○○        │                │
│    │                    │小勝（盛）等  │                │
└──┴──────────┴───────┴────────┘


司法院資訊處製作；財團法人民間司法改革基金會備份。
